臺灣高等法院高雄分院民事判決
111年度勞上易字第59號
上訴人即  
被上訴人    張嘉甫  

            楊龍慶  

            黃豐標  

被上訴人    林俊德  
            鄭村隆  
            張清庫  
            蔡政庭  
            鄭明賢  
            利展峯  
            黃志宏  
上十人共同
訴訟代理人  張弘康律師
被上訴人  
即上訴人    台灣中油股份有限公司

法定代理人  李順欽  
訴訟代理人  林昱璿  
上列當事人間請求給付退休金差額事件，上訴人對於民國111年1
月13日臺灣橋頭地方法院110年度勞訴字第183號第一審判決提起
上訴，本院於111年4月6日言詞辯論終結，判決如下：
    主  文
兩造上訴均駁回。
第二審訴訟費用由台灣中油股份有限公司負擔百分之八十四，餘
由張嘉甫、楊龍慶、黃豐標負擔。
    事實及理由
一、按第二審判決書內應記載之事實，得引用第一審判決。當事
    人提出新攻擊或防禦方法者，應併記載之。判決書內應記載
    之理由，如第二審關於攻擊或防禦方法之意見及法律上之意
    見與第一審判決相同者，得引用之；如有不同者，應另行記
    載。關於當事人提出新攻擊或防禦方法之意見，應併記載之
    ，民事訴訟法第454條第1項、第2項分別定有明文。本件兩
    造之聲明及陳述、不爭執事項與爭點、本院認定之事實與理
    由與第一審判決相同，均引用之。
二、張嘉甫、楊龍慶、黃豐標（下稱張嘉甫等3人）於本院主張
    稱：二班制值夜時仍需負擔與日班相同之工作任務，並非處
    於如同下班之休息時間狀態，且值夜期間仍受台灣中油股份
    有限公司（下稱中油公司）指揮監督，性質上仍屬工作時間
    ，故二班制值夜所領取之夜點費（下稱值夜夜點費）仍具勞
    務對價性而屬工資，應納入平均工資之計算等語。
三、中油公司於本院另辯稱：林俊德、鄭村隆、張清庫、蔡政庭
    、鄭明賢、利展峯、黃志宏（下稱林俊德等7人）前與中油
    公司簽立年資結清協議書（下稱系爭協議書），已同意結清
    金平均工資之計算依經濟部所屬事業機構列入平均工資之給
    與項目表辦理，顯見兩造就結清金不包含夜點費（下稱輪班
    夜點費）已有合意，林俊德等7人應不得再為相反之主張，
    而將輪班夜點費計入工資云云。
四、本院之判斷：
　㈠本院認兩造之上訴為無理由，除後述部分外，餘引用原判決
    之記載。　
  ㈡經查，輪班夜點費、值夜夜點費是否屬於工資之一部分，本
    屬法院依職權個案判斷，行政機關之解釋、內部辦法，僅有
    參考性質，並無拘束法院之效力。又參酌系爭協議書第2條
    同時約定：「結清舊制之年資採計、基數計算方式，悉依據
    …及勞動基準法等相關規定辦理…」（見原審卷第148頁至第1
    59頁），觀諸系爭協議書內容兩造亦約定依據勞動基準法（
    下稱勞基法）相關規定辦理。而勞基法公布施行後，各國營
    事業單位固得依其事業性質及勞動態樣與勞工另行訂定勞動
    條件，然所約定之勞動條件仍不得低於勞基法所定之最低標
    準。是以，行政院所規定國營事業管理法令，亦不得低於勞
    基法所定勞動條件，且若有所牴觸時，自應以勞基法規定為
    據，始符合規範之意旨。另國營事業因管理需求目的所制定
    之法律，與勞基法係就勞動條件之規範目的而制定之法律，
    兩者間並不具有一般法與特別法之關係，亦無優先適用國營
    事業因管理需求目的所制定之法律，經濟部所屬事業機構列
    入平均工資之給與項目表亦無拘束法院之效力，則中油公司
    執此抗辯輪班夜點費不應納入平均工資計算，並無依據。而
    輪班夜點費屬勞基法規定之工資，業經原判決認定，本院並
    依民事訴訟法第454條第1項、第2項規定引用之，已如前述
    ，則中油公司於給付結清年資之舊制年資退休金時，既未將
    輪班夜點費納入平均工資計算，即違反勞基法相關規定，依
    系爭協議書亦應依勞基法規定，補給結清舊制年資退休金之
    差額退休金，故中油公司此部分抗辯，洵屬無據。從而此部
    分原判決認定輪班夜點費自屬工資之一部分，乃應納入平均
    工資計算，並無違誤。
  ㈢再者，按監視性、斷續性工作係指依其工作內容係屬待命戒
    備留意，而非必要持續密集提出勞務。即其判斷工作內容是
    否屬監視性、斷續性工作，應依其工作性質是否係待命戒備
    留意、非必要持續密集提出勞務標準判斷之，亦即若工作屬
    上開性質者，即非屬加班而應屬值班之性質。張嘉甫等3人
    值夜工作與加油站營業時間之工作內容不同，例外可能需處
    理之事務，又屬勞工勞費較小、無須持續密集提出勞務，足
    認值夜僅係待命戒備留意、非必要持續密集提出勞務之性質
    ，即非正常上班工作之延伸，純為監視性、斷續性工作，與
    加班之情形有別，僅為值班性質，業據原審論述綦詳。至勞
    動部110年11月1日新聞稿所稱：雇主如有使勞工從事值日(
    夜)工作一律認屬工作時間，超過正常時間部分，應計入延
    長工時並給付加班費等語(見本院卷第97頁至第98頁)，係屬
    行政機關所為之函釋，並無拘束本院之效力，尚難據此為有
    利於張嘉甫等3人之認定。是以，值夜夜點費並非屬工資範
    疇，自不得列入勞基法所定平均工資以計算退休金，亦堪認
    定。
五、綜上所述，除張嘉甫等3人所主張之值夜夜點費部分，並非
    正常上班工作之延伸，純為監視性、斷續性之值班而經中油
    公司發給之津貼非屬工資，不得計入外，其餘林俊德等7人
    領取之輪班夜點費部分，依勞基法第55條第1項、第3項、第
    84條之2，及廢止前之臺灣省工廠工人退休規則第9條第1款
    規定，訴請中油公司給付各如原判決附表（下稱附表）編號
    4至編號10「應補發退休金」欄所示之金額，及各自附表編
    號4至編號10「利息起算日」欄所示之日起至清償日止，按
    週年利率5％計算之利息，為有理由，應予准許。原判決並無
    違誤，中油公司、張嘉甫等3人上訴意旨指摘原判決不當，
    求予廢棄改判，均無理由，應予駁回。
六、據上論結，本件上訴均無理由，爰判決如主文。
中　　華　　民　　國　　111 　年　　4 　　月　　13　　日
                          勞動法庭   
              　　　　　　　　　審判長法　官　謝靜雯
　　　　　　　　　                    法  官  邱泰錄
　　　　　　　　　                    法  官  洪能超
以上正本證明與原本無異。
本件不得上訴。
中　　華　　民　　國　　111 　年　　4 　　月　　13　　日
                                      書記官  黃瀚陞